【裁判字號】    97,交聲,1254
【裁判日期】    970530
【裁判案由】    違反道路交通管理處罰條例聲明異議
【裁判全文】
臺灣臺北地方法院交通事件裁定        97年度交聲字第1254號
原處分機關  臺北市交通事件裁決所
異  議  人
即受處分人  乙○○
                      樓
上列異議人因違反道路交通管理處罰條例案件，對於臺北市交通
事件裁決所民國97年4 月11日之裁決處分（原處分案號：北市裁
二字第裁22-AEW191281號）聲明異議，本院裁定如下：
    主  文
異議駁回。
    理  由
一、按「本規則所用名詞釋義如左：一、汽車：指在道路上不依
    軌道或電力架線而以原動機行駛之車輛（包括機器腳踏車）
    。」、「車輛：指在道路上以原動機行駛之汽車（包括機器
    腳踏車）或以人力、獸力行駛之車輛。」道路交通安全規則
    第2 條第1 項第1 款及道路交通管理處罰條例第3 條第8 款
    分別定有明文，是有關道路交通管理法規所指之「汽車」均
    包含「機器腳踏車」。又按「汽車駕駛人，爭道行駛有下列
    情形之一者，處新臺幣600 元以上1800元以下罰鍰：‧‧。
    十三、機器腳踏車，不在規定車道行駛。」道路交通管理處
    罰條例第45條第13款亦有明文，且依同條例第63條第1 項第
    第1 款規定，並應記違規點數1 點。
二、本件原處分機關臺北市交通事件裁決所以異議人乙○○於民
    國97年2 月27日下午9 時51分許，騎乘號牌A2F-759 號重型
    機車行經臺北市文山區○○○路○ 段192 巷時，因騎乘上開
    機車穿越設於該巷口與羅斯福路5 段交會處之行人穿越道，
    而有「機器腳踏車，不在規定車道行駛」之違規，經臺北市
    政府警察局文山第二分局萬盛派出所警員楊國芳以異議人有
    違反道路交通管理處罰條例第45條第13款規定之行為，當場
    予以攔停掣單舉發。嗣異議人雖於舉發通知單上所載應到案
    日期前（即97年3 月13日）提出申訴，惟經原處分機關函請
    上開舉發單位調查結果，仍認異議人確有前開違規事實，原
    處分機關乃據以依前揭道路交通管理處罰條例第45條第13款
    、第63條（漏載第1 項第1 款，下同），及違反道路交通管
    理事件統一裁罰基準及處理細則第43條、第44條、第67條之
    規定，於97年4 月11日裁處異議人罰鍰新臺幣（下同）600
    元，並記違規點數1 點。
三、聲明異議意旨略以：上開重型機車固為其所有，及其固曾於
    前揭時、地，騎乘上開重型機車行經臺北市文山區○○○路
    ○ 段192 巷，惟當時其係直行經過上開道路，正於該處路口
    停等紅燈，並無前揭騎乘機車穿越行人穿越道之違規行為，
    卻遭警員無端攔停舉發，本件舉發與事實不符等語。
四、經查，本件異議人確於前揭時、地，於騎乘上開重型機車行
    經臺北市文山區○○○路○ 段與該段192 巷口時，自設於該
    巷與羅斯福路5 段交岔路口（即本院卷第20頁上側及第21頁
    下側照片所示「統一便利超商」及「伊利亞麵包店」）間，
    位於羅斯福路上之行人穿越道，從上開便利商店及麵包店往
    對面武功國小之方向，由西向東穿越該處行人穿越道後，左
    轉續往羅斯福路4 段方向騎乘時，為臺北市政府警察局文山
    第二分局萬盛派出所警員楊國芳在執行交通取締勤務過程中
    所目擊而當場予以攔停，並將上開違規事實告知異議人後，
    依規定製單舉發等情，業據證人即本件舉發警員楊國芳於本
    件97年5 月28日訊問期日到庭結證明確在卷（見本院卷第23
    至26頁），核與其所提異議人本件違規行為經過之現場簡圖
    ，及臺北市政府警察局文山第二分局97年5 月5 日北市警文
    二分交字第09730863500 號函檢附上開行人穿越道設置情形
    等情之現場照片4 張（見本院卷第19至21頁、第28頁）相符
    。按證人甲○○○○既係依法執行交通違規取締勤務之公務
    員，與本件異議人復無嫌隙，其執法之公正性自可期待，若
    非異議人確有本件違規情事，其實無設詞誣攀之理。又警員
    舉發交通違規行為，並不以採證照片為其必要之證明方法，
    蓋若強求各種交通違規行為均需以採證照片為其裁罰依據，
    事實上殆不可行，此蓋因諸多違規行為之發生難以預期，其
    違規狀態稍縱即逝（如在未設置闖紅燈自動照相儀器之處所
    闖紅燈，或未戴安全帽之騎士見警攔查後，隨即戴上安全帽
    等情形），根本無法期待此類違規行為均得採證照相，是本
    件縱無採證照片佐證，仍無礙異議人有於前揭時、地，騎乘
    上開重型機車穿越前開行人穿越道，而有「機器腳踏車，不
    在規定車道行駛」之違規事實之認定；異議人以上開辯詞為
    據，辯稱其並未騎乘上開重型機車違規穿越行人穿越道云云
    ，自無可取。
五、依上所述，本件異議人確有前揭違規事實，已堪認定，其所
    辯各詞均無可採。從而，原處分機關依道路交通管理處罰條
    例第45條第13款、第63條第1 項第1 款，及違反道路交通管
    理事件統一裁罰基準及處理細則第43條、第44條、第67條之
    規定，裁處異議人600 元罰鍰，並記違規點數1 點，經核於
    法並無不合，異議人之異議為無理由，應予駁回。
據上論斷，應依道路交通案件處理辦法第19條，裁定如主文。
中    華    民    國    97    年    5     月    30    日
                  交通法庭  法  官  陳勇松
以上正本證明與原本無異。
如不服本裁定，應於裁定送達後5日內向本院提出抗告狀。
                            書記官  馬正道
中    華    民    國    97    年    6     月     2    日


司法院資訊處製作；財團法人民間司法改革基金會備份。
